【裁判字號】    97,簡上,800
【裁判日期】    970826
【裁判案由】    毒品危害防制條例
【裁判全文】
臺灣板橋地方法院刑事判決             97年度簡上字第800號
上  訴  人
即  被  告  甲○○
                    （另案於台灣臺北監獄臺北分監執行中）
上列被告因違反毒品危害防制條例案件，不服本院97年度簡字第
3260號，中華民國97年5 月30日第一審判決（檢察官聲請簡易判
決處刑書案號：臺灣板橋地方法院檢察署97年度毒偵字第770 號
、第771 號），提起上訴，本院管轄第二審之合議庭自為第一審
判決如下：
    主  文
原判決撤銷。
本件均免訴。
    理  由
一、聲請簡易判決處刑意旨略以：被告甲○○前於民國86、87年
    間，分別因違反麻醉藥品管理條例、恐嚇案件，經臺灣高等
    法院各判處有期徒刑5 年6 月、10月確定，嗣經定應執行刑
    為有期徒刑6 年10月，於89年10月17日縮短刑期假釋出監。
    又因施用毒品案件，經依臺灣臺北地方法院裁定送觀察、勒
    戒後，認有繼續施用毒品傾向，裁定令入強制戒治處所施以
    強制戒治，於91年6 月4 日停止強制戒治出所，於91年11月
    9 日強制戒治期滿，並經臺灣臺北地方法院檢察署檢察官向
    臺灣臺北地方法院聲請簡易判決處刑，經同法院以91年度簡
    字第407 號判決判處有期徒刑4 月確定，另因持有毒品案件
    ，經臺灣嘉義地方法院以91年度訴字第171 號判處有期徒刑
    6 月確定，經定應執行刑為有期徒刑9 月，其前開假釋嗣經
    撤銷，應執行殘刑有期徒刑3 年5 月4 日，二者接續執行，
    於95年6 月14日縮短刑期期滿執行完畢。詎其猶不知悔改，
    復分別基於施用第二級毒品安非他命之犯意：（一）於96年
    4 月27日11時25分許，在其位於臺北縣三重市○○○路81巷
    1 號7 樓B 室居處內，施用第二級毒品安非他命1 次，施用
    後隨即為警在上址查獲，並扣得第二級毒品安非他命乙包（
    淨重0.19公克）、殘渣袋3 個、電子磅秤乙台、玻璃球4 個
    、吸食器乙組、分裝杓2 支、分裝袋18個等物。（二）於96
    年5 月14日3 時許為警採尿前回溯96小時內某時，在不詳處
    所，施用第二級毒品安非他命1 次，嗣於同年5 月14日1 時
    許，為警在臺北縣三重市○○路17號上格飯店610 室為警查
    獲，因認被告均涉犯毒品危害防制條例第10條第2 項之施用
    第二級毒品罪嫌（共2 罪）云云。
二、按案件曾經判決確定者，應諭知免訴之判決，刑事訴訟法第
    302 條第1 款定有明文。又上開訴訟法上所謂一事不再理之
    原則，關於實質上一罪或裁判上一罪，均有其適用。另按同
    一案件曾經判決確定者，應諭知免訴之判決，縱令後之起訴
    事實較之確定判決之事實有減縮或擴張之情形，仍不失為同
    一案件，最高法院30年上字第2244號判例可資參照。
三、經查：
（一）被告甲○○前於96年4 月27日上午11時30分許，在臺北縣
      三重市○○○路81巷1 號7 樓B 室住處，為警查獲其持有
      第二級毒品大麻2 包（淨重0.97公克）、含有毒品大麻成
      分之大麻花1 罐（淨重8.07公克，與上開大麻合計9.04公
      克，未逾淨重10公克），涉犯毒品危害防制條例第11條第
      2 項之持有第二級毒品罪，業經本院以96年度簡字第6440
      號判處有期徒刑4 月，如易科罰金，以新臺幣1,000 元折
      算1 日，並於96年12月24日確定，有上開案件刑事判決書
      及臺灣高等法院告前案記錄表1 份在卷可佐。而被告本件
      施用第二級毒品甲基安非他命之時間為96年4 月27日上午
      11時25分施用第二級毒品甲基安非他命，距其上開於同日
      上午11時30分許為警查獲持有第二級毒品大麻僅5 分鐘即
      顯見被告施用第二級毒品甲基安非他命之際，確有同時持
      有第二級毒品甲基安非他命與大麻，又被告係於96年4 月
      26日，在新莊地區，向姓名年籍不詳之成年人同時購買價
      值3,500 元之甲基安非他命1 公克及價值12,000元之大麻
      ，嗣後將購得之甲基安非他命施用完畢，但尚未施用大麻
      一情，業據被告於本院審理中供述在卷，此外，復查無其
      他證據足認被告並非同時購買而持有上開第二級毒品甲基
      安非他命及大麻，自應為被告有利之認定，而認被告係以
      一持有毒品行為，同時觸犯持有第二級毒品甲基安非他命
      罪與持有第二級毒品大麻罪，則被告持有第二級毒品甲基
      安非他命後進而施用第二級毒品甲基安非他命之犯行，應
      與被告持有第二級毒品大麻為想像競合之裁判上一罪關係
      ，揆諸前條文規定，自應就被告於96年4 月27日11時25分
      施用第二級毒品甲基安非他命部分為免訴判決之諭知。
（二）被告基於施用第一級毒品海洛因之犯意，於96年5 月14日
      為警採尿前回溯26小時內之某時，在不詳處所，施用第一
      級毒品海洛因，涉犯毒品危害防制條例第10條第1 項之施
      用第一級毒品犯行，業經本院以96年度易字第3036號判處
      有期徒刑7 月，並分經臺灣高等法院以97年度上易字第87
      5 號、最高法院以97年度台上字第2483號均判決駁回上訴
      ，並於97年6 月6 日確定，有上開案號刑事判決書各1 份
      及臺灣高等法院被告前案記錄表1 份在卷可參。又被告係
      於96年5 月14日為警採尿前回溯26小時內之某時，同時將
      海洛因與甲基安非他命摻雜放置於玻璃球後加熱吸食煙霧
      一情，業據被告於本院審理中供述在卷，核與被告於上揭
      本院96年度易字第3036號違反毒品危害防制條例案件審理
      中供稱：伊承認有施用第一級毒品，但並不是習慣上施用
      第一級毒品，可能是伊購買第二級毒品時，有摻雜到第一
      級毒品等語相符（96年度易字第3036號卷第122 、123 頁
      ），此外，亦查無其他證據足認被告係分別施用第一級毒
      品海洛因、第二級毒品甲基安非他命，依罪疑唯輕之原理
      ，堪認被告上開所述為真實可採。則被告以一施用毒品行
      為，同時涉犯施用第一級毒品罪、施用第二級毒品罪，為
      想像競合之裁判上一罪關係，揆諸前揭條文規定，自應就
      本件被告於96年5 月14日3 時許為警採尿前回溯96小時內
      某時施用第二級毒品甲基安非他命部分為免訴判決之諭知
      。
五、原審未審酌及此，仍分別為被告有罪之實體判決，尚有未洽
    ，被告執此提起本件上訴，為有理由，自應由本院撤銷原判
    決，均為諭知免訴之判決。又本件既應為免訴判決之諭知，
    為保障當事人之審級利益，本院合議庭依通常程序審判後，
    撤銷原審判決，以第一審法院之地位自為第一審判決，當事
    人如不服本判決，仍得於法定期間內，向管轄第二審法院提
    起上訴，附此敘明。
據上論斷，應依刑事訴訟法第452 條、第455 條之1 第1 項、第
3 項、第369 條第1 項前段、第364 條、第302 條第1 款，判決
如主文。
本案經檢察官陳旻源到庭執行職務。
中    華    民    國    97    年    8     月    26    日
                  刑事第十三庭  審判長法  官  李麗珠
                                      法  官  許映鈞
                                      法  官  俞秀美
以上正本證明與原本無異。
如不服本判決應於送達後10日內向本院提出上訴狀。
                                      書記官  謝怡貞
中    華    民    國    97    年    8     月    26    日


司法院資訊處製作；財團法人民間司法改革基金會備份。
